臺灣桃園地方法院小額民事判決　　　 110年度桃小字第1199號

原　　　告　李業強

被　　　告　江俊運



上列被告因竊盜案件，原告提起刑事附帶民事訴訟，請求損害賠
償事件，經本院刑事庭裁定（110 年度審附民字第162 號）移送
前來，本院於民國110 年11月9 日言詞辯論終結，判決如下：
    主      文
被告應給付原告新臺幣8,314 元，及自民國110 年6 月23日起至
清償日止，按週年利率5 ％計算之利息。
原告其餘之訴駁回。
本判決第1 項得假執行。
原告其餘假執行之聲請駁回。
    事實及理由
壹、程序方面：
一、按小額訴訟之訴狀送達後，原告不得將原訴變更或追加他訴
    ，但擴張或減縮應受判決事項之聲明者，不在此限；原告於
    判決確定前，得撤回訴之全部或一部，民事訴訟法第436 條
    之23準用第436 條第2 項、第255 條第1 項但書第3 款、第
    262 第1 項前段定有明文。經查，原告本起訴請求：被告應
    給付原告新臺幣（下省略幣別者，亦同）27,580元，及自起
    訴狀繕本送達翌日即民國110 年3 月10日起至清償日止，按
    週年利率5 ％計算之利息；嗣於審理中將聲明變更為被告應
    給付原告15,100元，及自起訴狀繕本送達翌日即110 年3 月
    13日起至清償日止，按週年利率5 ％計算之利息（見本院卷
    第23頁反面），核屬減縮應受判決事項之聲，與前開規定相
    符，應予准許。
二、被告經合法通知，未於言詞辯論期日到場，核無民事訴訟法
    第386 條各款所列情形，爰依原告之聲請，由其一造辯論而
    為判決。
貳、實體方面
一、原告主張：被告於109 年5 月5 日中午12時42分許，在桃園
    市○○區○○路0 號，見原告所有之電動腳踏車（下稱系爭
    車輛）停於該處無人看管，竟竊取系爭車輛後騎乘該車離去
    ，致原告受有系爭車輛及腳踏車配件之損害，為此，爰依侵
    權行為之法律關係，請求被告賠償系爭車輛12,600元、腳踏
    車配件2,500 元，共計15,100元。並聲明：■抭Q告應給付原
    告15,100元及自起訴狀繕本送達翌日即110 年3 月13日起至
    清償日止，按週年利率5 ％計算之利息。■侐@供擔保請准宣
    告假執行。
二、被告經合法通知，未於言詞辯論期日到場，亦未提出書狀為
    任何聲明或陳述。
三、本院之判斷：
  ■怑鴔i主張被告於前開時、地，竊取系爭車輛，並致原告受有
    系爭車輛及附掛於系爭車輛上如附表二、附表三所示之腳踏
    車配件損害等情，業經其提出系爭車輛之使用說明書、系爭
    車輛蝦皮購物網頁購買截圖、腳踏車配件網頁截圖為證（見
    本院卷第25至38頁），復經本院依職權調閱臺灣桃園地方檢
    察署（下稱桃園地檢署）110 年度偵字第360 號卷宗（下稱
    偵卷）、本院110 年度審易字第341 號刑事判決卷宗核閱無
    誤，又被告已於相當時期受合法之通知，而於言詞辯論期日
    不到場，亦未提出書狀爭執，依民事訴訟法第280 條第3 項
    之規定，視同自認，堪信原告此部分之主張為真實。
  ■邧鬖]故意或過失，不法侵害他人之權利者，負損害賠償責任
    ，民法第184 條第1 項前段定有明文。次按負損害賠償責任
    者，除法律另有規定或契約另有訂定外，應回復他方損害發
    生前之原狀；不能回復原狀或回復顯有重大困難者，應以金
    錢賠償其損害；損害賠償，除法律另有規定或契約另有訂定
    外，應以填補債權人所受損害及所失利益為限，民法第213
    條第1 項、第215 條及第216 條第1 項亦分別規定甚明。經
    查，本件原告因被告之竊盜行為致受有系爭車輛及附掛之腳
    踏車配件等財產上損害，已認定如前所述，則原告主張被告
    應負侵權行為之損害賠償責任，洵屬有據。茲就原告各項請
    求，分述如下：
  1.系爭車輛費用：
    經查，本件原告陳稱系爭車輛係於108 年9 月間購入，購買
    時價值為12,900元，並提出系爭車輛之蝦皮購買業面截圖為
    證（見本院卷第33頁）。惟依行政院所頒之固定資產耐用年
    數表及固定資產折舊率表之規定，機車、電動機車及其他折
    舊年限為3 年，依定率遞減折舊率為1000分之536 ，且其最
    後1 年之折舊額，加歷年折舊累計額，其總和不得超過該資
    產成本原額之9/10。參酌原告自陳系爭車輛係於108 年9 月
    購買，於109 年5 月5 日遭被告所竊，實際使用時間約為9
    月，是系爭車輛經扣除折舊後，原告得請求被告賠償之回復
    原狀必要費用應以7,714 元為限（計算式如附表一），是原
    告請求系爭車輛費用於7,714 元範圍內，自屬有據，逾此範
    圍，則屬無據。
  2.腳踏車配件費用：
    再按當事人已證明受有損害而不能證明其數額或證明顯有重
    大困難者，法院應審酌一切情況，依所得心證定其數額，亦
    為民事訴訟法第222 條第2 項所明定。而關於損害賠償之數
    額，固應視其實際所受損害之程度以定其標準。惟倘在損害
    已經被證明，而損害額有不能證明或證明顯有重大困難之情
    形，為避免被害人因訴訟上舉證困難而使其實體法上損害賠
    償權利難以實現，法院應審酌一切情況，依所得心證定其數
    額，以兼顧當事人實體權利與程序利益之保護，此觀民事訴
    訟法第222 條第2 項之規定及其立法理由自明（最高法院10
    1 年度台上字第1452號判決意旨參照）。原告另主張被告竊
    取系爭車輛，系爭車輛尚有附掛如附表二、附表三腳踏車配
    件，而受有腳踏車配件費用之損害，且依原告於警詢之陳述
    ，其遭竊時前輪煞車器有換成紅色的，後輪上裝有黑色支架
    ，車身裝有紅色杯架等語，且有單車鎖遭剪斷之照片（見偵
    卷第24、36頁），並參酌此為原告第一時間報案之陳述，且
    一般人購入電動自行車為使電動自行車輛符合自身使用需求
    ，有加裝裝備使騎乘便利之考量，準此，本件原告雖無法直
    接證明失竊車輛裝備之數量，然其既已證明因遭竊而受有損
    害，依上說明，本院自得審酌一切情況，依自由心證定其數
    額，而原告主張遭竊、遭破壞之附掛於系爭車輛之配件為自
    行車鎖、防水馬鞍包、自行車水壺架、電動車後座、自行車
    碟煞器、自行車線拉碟煞器、塑鋼水壺架、鏈條油，上開自
    行車鎖、防水馬鞍包、自行車水壺架、電動車後座總額約為
    554 元（見本院卷第36頁，計算式如附表二所示），上開自
    行車碟煞器、自行車線拉碟煞器總額約為234 元（見本院卷
    第37頁，計算式如附表三所示），上開塑鋼水壺架、鏈條油
    則於108 年10月17日購入，分為199 元、195 元（見本院卷
    第38頁），則原告此部分請求之腳踏車配件費用總計應為1,
    182 元（計算式：554 元＋234 元＋199 元＋195 元＝1,18
    2 元），並考量原告係分於108 年9 月、10月、12月購買，
    於109 年5 月5 日遭被告所竊，實際使用時間約為6 至9 月
    ，鏈條油使用2 次約剩8 成，審酌上開受損財物之通常市場
    價值、經使用之可能折舊程度等一切情狀，認原告此部分請
    求應以600 元為適當，超過部分則屬無據。
  ■呇颩鴔i雖主張遭竊之腳踏車配件亦包含寶寶安全座椅，並提
    出蝦皮購物網頁購買截圖、腳踏車配件網頁截圖為證（見本
    院卷第35、37頁），然觀之被告行竊時之監視器錄影翻拍照
    片，被告騎乘系爭車輛離開停車場時，系爭車輛上並未裝有
    寶寶安全座椅（見偵卷第26頁），本院審酌該寶寶安全座椅
    體積非小，並非難以辨識，依上開翻拍照片，自難認被告行
    竊時亦行竊該寶寶安全座椅，是原告此部分請求，即屬無據
    。
  ■仴謅W所述，原告得請求被告給付之金額應為8,314 元（計算
    式：系爭車輛費用7,714 元＋腳踏車零件費600 元＝8,314
    元）。
四、末按給付無確定期限者，債務人於債權人得請求給付時，經
    其催告而未為給付，自受催告時起，負遲延責任。其經債權
    人起訴而送達訴狀，或依督促程序送達支付命令，或為其他
    相類之行為者，與催告有同一之效力；又遲延之債務，以支
    付金錢為標的者，債權人得請求依法定利率計算之遲延利息
    ；而應付利息之債務，其利率未經約定，亦無法律可據者，
    週年利率為5 ％，民法第229 條第2 項、第233 條第1 項前
    段及第203 條分別定有明文。本件原告對被告之損害賠償請
    求權，係以支付金錢為標的，無確定期限，又未約定利息，
    則被告應自受催告時起，負遲延責任，是原告就上述得請求
    之金額，併請求自起訴狀繕本送達被告之翌日即110 年6 月
    23日起（於110 年6 月22日送達，見審附民卷第9 頁）至清
    償日止，按週年利率5 ％計算之利息，洵為有據，逾此部分
    ，則屬無據。
五、綜上所述，原告依侵權行為之法律關係，請求被告給付8,31
    4 元，及自110 年6 月23日起至清償日止，按週年利率5 ％
    計算之利息，為有理由，應予准許，逾此範圍，為無理由，
    應予駁回。
六、本件原告勝訴部分係依小額訴訟程序所為被告敗訴之判決，
    爰依民事訴訟法第436 條之20規定，依職權宣告假執行。原
    告雖聲明願供擔保請准宣告假執行，僅係促使法院職權發動
    ，無庸另為准駁之諭知。至原告敗訴之部分，其假執行之聲
    請即失所依據，應併予駁回。
七、本件事證已臻明確，原告其餘攻擊防禦方法及舉證，經本院
    斟酌後，核與判決結果無影響，爰不予一一論述，併此敘明
    。
八、末按由刑事庭移送民事庭之附帶民事訴訟案件，免納裁判費
    ，刑事訴訟法第504 條第2 項定有明文。據此，原告提起本
    件訴訟，依法無需繳納裁判費，另綜觀卷內資料，兩造復無
    其他訴訟費用之支出，爰無庸宣告兩造各應負擔訴訟費用之
    金額，併此敘明。
中　　華　　民　　國　 110　　年　　11　　月　　29　　日
                  桃園簡易庭  法  官  曾耀緯
以上為正本係照原本作成。
如不服本判決，應於送達後20日內，向本院提出上訴狀並表明上
訴理由，如於本判決宣示後送達前提起上訴者，應於判決送達後
20日內補提上訴理由書（須附繕本）。
如委任律師提起上訴者，應一併繳納上訴審裁判費。
中　　華　　民　　國　 110　　年　　11　　月　　29　　日
                              書記官  張俊睿
附表一：計算式
┌─────────────────────────┐
│系爭車輛費用：12,900元                            │
│已使用期間：9月                                   │
│-----                                             │
│折舊時間           金額                           │
│第1年折舊值        12,900×0.536×(9/12)=5,186    │
│第1年折舊後價值    12,900-5,186=7,714             │
└─────────────────────────┘
附表二：
┌─────────────────────────┐
│購入時間：108年9月25日                            │
├─┬──────┬────────────────┤
│編│品項        │ 購入金額                       │
│號│            │（人民幣）                      │
├─┼──────┼────────────────┤
│■x│自行車鎖    │19.8元                          │
├─┼──────┼────────────────┤
│■w│防水馬鞍包  │26.8元                          │
├─┼──────┼────────────────┤
│■v│自行車水壺架│9.9元                           │
├─┼──────┼────────────────┤
│■u│電動車後座  │69元                            │
├─┴──────┴────────────────┤
│總額：554 元【總計人民幣125.5 元，依購入日即108 年│
│9 月25日臺灣銀行現金賣出匯率4.418 計算，約為554 元│
│（計算式：人民幣125.5 元×4.418 ＝554 元，小數點以│
│下四捨五入，下同）】                              │
└─────────────────────────┘
 
附表三：
┌─────────────────────────┐
│購入時間：108年12月24日                           │
├─┬──────┬────────────────┤
│編│品項        │ 購入金額                       │
│號│            │（人民幣）                      │
├─┼──────┼────────────────┤
│■x│自行車碟煞器│20元                            │
├─┼──────┼────────────────┤
│■w│自行車線拉碟│33.6元                          │
│  │煞器        │                                │
├─┴──────┴────────────────┤
│總額：234元【總計為人民幣53.6元，依108 年12月19日 │
│臺灣銀行現金賣出匯率4.37計算，約為234元（計算式： │
│人民幣53.6元×4.37＝234 元）】                    │
└─────────────────────────┘
附錄
一、民事訴訟法第436 條之24第2項：
    對於小額程序之第一審裁判上訴或抗告，非以其違背法令為
    理由，不得為之。
二、民事訴訟法第436條之25：
    上訴狀內應記載上訴理由，表明下列各款事項：
    （一）原判決所違背之法令及其具體內容。
    （二）依訴訟資料可認為原判決有違背法令之具體事實。
三、民事訴訟法第471 條第1 項：（依同法第436 條之32第2 項
    規定於小額事件之上訴程序準用之）
    上訴狀內未表明上訴理由者，上訴人應於提起上訴後二十日
    內，提出理由書於原第二審法院；未提出者，毋庸命其補正
    ，由原第二審法院以裁定駁回之。